臺灣臺中地方法院刑事判決　　　　　　　　　　　　九十三年度金訴字第一七號
　　公　訴　人　臺灣臺中地方法院檢察署檢察官
　　被　　　告　甲○○
右列被告因違反洗錢防制法等案件，經檢察官提起公訴（九十三年度偵字第一三一五
七號），本院合議庭裁定依簡式審判程序審理，判決如左：
    主  文
甲○○幫助意圖為自己不法之所有，以詐術使人將本人之物交付，處有期徒刑月，
如易科罰金，以佰元折算壹日。
    犯罪事實
一、甲○○於民國九十三年二月中旬，見自由時報分類廣告刊登收購銀行帳戶之廣告
    ，雖明知與刊登該廣告姓名年籍不詳綽號「小茹」之成年男子並不相識，且能預
    見刊登廣告無故收購他人之存摺使用，將可能以購得之存摺遂行財產上犯罪之目
    的，竟因缺錢花用，而基於縱若綽號「小茹」之人購得其存簿、提款卡後，自行
    或轉交他人用以實施犯罪，供作被害人匯款之用，仍不違背其本意之幫助使用其
    帳戶者向他人詐欺取財之不確定故意，依報載電話與綽號「小茹」之成年男子聯
    絡，並相約在苗栗縣竹南鎮某家麥當勞二樓處，將自己開設在臺灣銀行頭份分行
    帳號000000000000號帳戶及提款卡，以新臺幣（下同）一千五百元
    之代價，出售交付予綽號「小茹」者，而容任他人使用其上開帳戶遂行犯罪。之
    後，綽號「小茹」之成年男子果然基於意圖為自己不法所有之犯意，於九十三年
    三月十八日上午十時三十分許，打電話給乙○○，佯稱係郵政總局人員，並告以
    乙○○之父鄭永貴有一封掛號信未領取，須依指示之電話詢問，乙○○不疑有他
    ，乃依指示撥打電話，對方又騙稱係財政部金融局，並告以有一筆健保局之退費
    款要退給鄭永貴，且當日為退款日之最後一天，如未領取，將繳回國庫，但可以
    提款卡方式直接退款，致使乙○○誤信為真而陷於錯誤，即持其所有之臺中市第
    二信用合作社提款卡至提款機，依對方指示操作，而於同日匯款八萬一千二百五
    十六元至甲○○前開臺灣銀行頭份分行帳戶內，再由綽號「小茹」之成年男子提
    領使用，甲○○即以此方式幫助綽號「小茹」之成年男子詐欺取財。
二、案經臺中市警察局第二分局報告臺灣臺中地方法院檢察署檢察官偵查起訴。
    理  由
一、訊據被告甲○○對於雖能預見姓名年籍不詳綽號「小茹」之成年男子於取得其個
    人之存摺、提款卡後，將可能用以遂行財產上犯罪之目的，但仍於右揭時、地，
    將自己開設在臺灣銀行頭份分行之前開帳戶存摺、提款卡，以一千五百元之價格
    ，出售予綽號「小茹」者使用等事實，業於警詢及偵查中均坦承不諱，復於本院
    審理時為認罪之陳述，有各該筆錄在卷可考，並有被告前開郵局帳戶之存摺交易
    往來明細查詢附卷可稽。且查：
（一）綽號「小茹」之成年男子於購得被告之前開帳戶存摺及提款卡後，即於九十三
      年三月十八日上午十時三十分許，打電話給被害人乙○○，佯稱係郵政總局人
      員，並告以乙○○之父鄭永貴有一封掛號信未領取，須依指示之電話詢問，被
      害人乙○○不疑有他，乃依指示撥打電話，對方又騙稱係財政部金融局，並告
      以有一筆健保局之退費款要退給鄭永貴，且當日為退款日之最後一天，如未領
      取，將繳回國庫，但可以提款卡方式直接退款，致使被害人乙○○誤信為真而
      陷於錯誤，即持其所有之臺中市第二信用合作社提款卡至提款機，依對方指示
      操作，而於同日匯款八萬一千二百五十六元至被告前開帳戶內，再由綽號「小
      茹」之成年男子提領使用等情，業據被害人乙○○於警詢時指訴綦詳，並有被
      告前開帳戶之存摺交易往來明細查詢、臺中市第二信用合作社存摺存款戶綜合
      約定書在卷可憑，堪信實在。
（二）又今日一般人至銀行開設帳戶並非難事，如非供犯罪之非法使用，衡情，自無
      置自己名義帳戶不用，而取得他人帳戶使用之必要。且金融存款帳戶事關存戶
      個人財產權益之保障，其與存戶印鑑章結合，具高度專有性，除非本人或與本
      人親密關係者，難認有何理由可自由流通使用該存摺，一般人皆有妥為保管防
      阻他人任意使用之認識，縱因特殊情況偶有交付他人使用之需，亦必然深入瞭
      解用途後再行提供以使用，方符常情。而該等專有物品如落入不明人士手中，
      極易被利用為與財產有關之犯罪工具，此又係具備一般生活智識者皆能體察之
      常識；參以邇來詐欺者使用他人存摺作為指示被害人匯款工具之犯罪類型層出
      不窮，並廣經媒體披載，凡對社會動態尚非全然不予關注者均能知曉。在本件
      中，被告於交付前開帳戶之九十三年二月間，已係四十歲之成年人，具高中學
      歷，顯見其心智成熟，亦具一般智識程度，對於上開各情，自有認識，竟仍將
      自己前開帳戶之存簿、提款卡出賣予素不相識、姓名年籍不詳綽號「小茹」之
      成年男子使用，被告主觀上顯具有縱使綽號「小茹」之人購得該存摺、提款卡
      後，持以作為詐欺取財之用，亦不違背其本意之不確定故意至明。而被告僅係
      單純依綽號「小茹」者之要求提供前開帳戶之存簿、提款卡，並未參與詐騙被
      害人乙○○財物之構成要件行為，主觀上僅係基於幫助他人詐欺取財之意思，
      亦屬無疑。
（三）綜上所陳，被告前開自白，確與事實相符，堪予信採。從而，本件事證明確，
      被告右開犯行，洵堪認定。
二、查姓名年籍不詳綽號「小茹」之成年男子於購得被告前開帳戶之存摺及提款卡後
    ，即基於意圖為自己不法所有之犯意，訛詐被害人乙○○匯款，核該姓名年籍不
    詳綽號「小茹」之成年人所為，係犯刑法第三百三十九條第一項之詐欺取財罪。
    而被告出售自己前開帳戶、提款卡予綽號「小茹」者使用，其主觀上係以幫助他
    人犯罪之意思而參與犯罪構成要件以外之行為，核被告所為，係犯刑法第三十條
    第一項、第三百三十九條第一項之幫助詐欺取財罪，應依同法第三十條第二項之
    規定減輕其刑（起訴書雖記載被告係犯洗錢防制法第九條第二項、第三項及刑法
    第三百四十條常業詐欺罪嫌，但經公訴檢察官當庭更正為刑法第三百三十九條第
    一項、第三十條第一項之幫助詐欺取財罪嫌，附此明）。爰審酌被告前無任何
    犯罪紀錄，素行良好，有臺灣臺中地方法院檢察署刑案查註紀錄表、臺灣高等法
    院被告全國前案紀錄表可按，其因一時失慮而違犯右開犯行，所交付之帳戶存摺
    及提款卡僅有一個，被害人只有乙○○一人，但被害人匯入之款項不少，所生損
    害非輕，且枉顧交付個人帳戶予陌生人可能淪為他人犯罪之工具，助長財產犯罪
    者遂行詐欺取財之目的，同時使詐欺取財者得以隱匿真實身分，增加查緝罪犯之
    困難，助長犯罪氣焰，危害社會治安；再考之被告犯後始終坦認犯行，態度良好
    等一切情狀，量處如主文所示之刑，並諭知易科罰金之折算標準，以示懲儆。
據上論斷，應依刑事訴訟法第二百九十九條第一項前段，刑法第三十條第一項、第二
項、第三百三十九條第一項、第四十一條第一項前段，罰金罰鍰提高標準條例第一條
前段、第二條，判決如主文。
本案經檢察官丙○○到庭執行職務
中      華      民      國    九十四    年      一      月    三十一    日
                              臺灣臺中地方法院刑事第一庭
                法  官  莊  嘉  蕙
右正本證明與原本無異。
如不服本判決，應於送達後十日內向本院提出上訴狀（須附繕本），上訴於臺灣高等
法院臺中分院。
                                  書記官
中      華      民      國    九十四    年      一      月    三十一    日
附錄論罪科刑法條
中華民國刑法第三百三十九條第一項
意圖為自己或第三人不法之所有，以詐術使人將本人或第三人之物交付者，處五年以
下有期徒刑、拘役或科或併科一千元以下罰金。
